臺灣高等法院臺南分院刑事判決
111年度上易字第135號
上  訴  人  
即  被  告  朱正華




上列上訴人即被告因恐嚇危害安全案件，不服臺灣嘉義地方法院
110年度易字第512號中華民國111年1月14日第一審判決（起訴案
號：臺灣嘉義地方檢察署110年度偵緝字第330號），提起上訴，
本院判決如下：
    主  文
原判決撤銷。
甲○○犯恐嚇危害安全罪，共貳罪，均累犯，各處拘役貳拾伍日，
如易科罰金，均以新臺幣壹仟元折算壹日。應執行拘役參拾伍日
，如易科罰金，以新臺幣壹仟元折算壹日。
    犯 罪 事 實
一、甲○○因細故對乙○○心生嫌隙，竟分別基於恐嚇危害安全之犯
    意，於民國109年10月3日上午8時52分許，以電子設備連結
    網際網路，登入通訊軟體臉書，以帳號暱稱「朱華」向乙○○
    傳送私人訊息，恫稱：「出來吧！別躲避，你這個雜碎，欠
    教訓」、「敢做不敢當，你很厲害是」、「敢做不敢當，你
    很厲害是吧？我看看要是你家出了啥事你還要躲嗎？」；再
    於同年11月14日16時22分許，以上述同樣方式，向乙○○恫稱
    ：「今天沒有找到你，算你好運，下次........」等語，使
    乙○○心生畏懼，致生危害其生命、身體之安全。
二、案經乙○○訴由嘉義市政府警察局第一分局報請臺灣嘉義地方
    檢察署檢察官偵查起訴。
　　理  由
壹、程序部分（證據能力）
　　本案以下作為判決基礎所引用的證據，檢察官、被告甲○○均
    同意作為證據（原審卷第53、54、109頁，本院卷第88、179
    頁），本院審酌該等證據之取得，並無違法或不當等不適宜
    作為證據的情形，自均具有證據能力。　
貳、認定犯罪事實所憑之證據及理由
一、被告於警詢及原審審理時雖均否認犯行，辯稱：我有傳訊息
    給告訴人，但並非使用「朱華」臉書帳號，我都是用本名，
    我臉書的頭像是使用金正恩紋身的照片，我沒有發過本案貼
    文，懷疑我的臉書照片可能被別人拿去使用等語。嗣於本院
    準備程序及審理時，則均認罪坦承犯行（本院卷第87頁、第
    178至179頁、第183頁）。
二、經查，被告申請的「朱華」臉書帳號係使用習近平頭像脖子
    以下刺青的照片，其以該臉書帳號先於109年10月3日上午8
    時52分許，以電子設備連結網際網路登入臉書，向告訴人乙
    ○○傳送私人訊息，恫稱：「出來吧！別躲避，你這個雜碎，
    欠教訓」、「敢做不敢當，你很厲害是」、「敢做不敢當，
    你很厲害是吧？我看看要是你家出了啥事你還要躲嗎？」。
    再於同年11月14日16時22分許，以相同方式，向告訴人恫稱
    ：「今天沒有找到你，算你好運，下次........」等語（下
    稱本案貼文），已據被告於偵查（偵緝卷第52至53頁）及本
    院審理時供述在卷，上開貼文均係以私訊傳送告訴人，致告
    訴人心生畏懼，擔心自己與家人生命、身體安全受到危害，
    業據證人即告訴人乙○○於警詢及原審審理時具結證述綦詳（
    警卷第6至8頁反面、第21頁，原審卷第103至115頁），並有
    上開被告使用「朱華」暱稱及照片張貼於臉書之本案貼文擷
    圖在卷足資佐證（他卷第15頁），堪認被告於偵查及本院自
    白之供述，與事實相符，而可採信。
三、被告於警詢及原審雖否認犯行，並以前詞置辯，惟查：
　㈠被告於偵查中坦承本案恐嚇犯行：
　　被告於偵查中供述：「證物三是我PO的，證物四不是。因他
    們2人（指被告之前女友蕭依均及告訴人乙○○）提供毒品給
    我，又舉報我不夠意思，就是要故意陷害我。」等語（偵緝
    卷第52至53頁），而所謂證物三之內容即是本案貼文，則依
    被告偵查中之供述，係因懷疑告訴人檢舉被告毒品犯行，故
    而張貼本案貼文私訊告訴人。
　㈡被告於原審前後供述不一
　　被告於原審準備程序時供述，其申請的「朱華」臉書帳號的
    照片是金正恩的像，且該照片的脖子以下有紋身等語（原審
    卷第55頁），足見被告在其數個臉書帳號中，至少有一個帳
    號之暱稱為「朱華」，然被告於原審審理辯稱：「朱華」不
    是我臉書的暱稱，我都是用我的本名等語（原審卷第112頁
    ），足見被告於原審否認犯行之供述，已有前後不一之情形
    。　
　㈢被告於警詢時供稱其有4個臉書帳號，該帳號之圖像分別為金
    正恩的刺青照、習近平的刺青照、韓國明星的照片及女性的
    照片，而其中習近平的刺青照與張貼本案恐嚇貼文所使用的
    臉書照片相同，因該照片一般人不易取得，除非特地加以合
    成，否則實難認為會使用該照片，何況被告本案貼文上的圖
    像照片有2特點，對照被告供述其使用的其他臉書圖像照片
    ，可判斷均為被告之帳號無誤，其一係均使用國家領導人之
    圖像，其二為該圖像之脖子以下均使用刺青之合成照片，足
    見本案貼文及其上臉書圖像照片之暱稱「朱華」帳號為被告
    所使用無誤。　
　㈣證人乙○○於原審審理時證述：被告以前曾以「朱華」的帳號
    與我通話過，且被告懷疑我與被告之女友蕭依均有曖昧關係
    ，被告以前也有暴力犯罪，曾經在監所打過主管，被告因到
    我家找不到我，才會傳這些訊息給我，我當然會害怕，我母
    親一直叫我不要回家等語（原審卷第106、107頁），因被告
    與證人乙○○為朋友關係，自國中就認識，相識已有20至30年
    ，此據被告與證人乙○○供述在卷（被告部分見警卷第1頁反
    面，證人乙○○部分見警卷第6頁反面），堪認證人乙○○對於
    被告使用之帳號知悉甚多，且證人乙○○於原審審理及本院訊
    問時均稱：如果被告認罪，請求法院從輕量刑，也願意原諒
    被告等語（原審卷第107頁，本院卷第109頁），足見乙○○並
    無執意追究被告之犯行，僅希望被告不要再為不利乙○○及其
    家人之行為。
　㈤另證人蕭依均於警詢時亦證稱被告會以「朱華」等帳號在臉
    書社團內，公開發文「要去乙○○家放火」、「要對乙○○不利
    」等語恐嚇乙○○，及說「乙○○與警方勾結」、「與我有一腿
    」等言詞，「朱華」也是被告創立並使用的臉書帳號等語（
    警卷第10頁反面），可見證人即被告之前女友蕭依均亦知悉
    被告有使用「朱華」為其臉書帳號之一。
　㈥從而，被告否認犯行所為之辯解，不足採信。
三、綜上所述，被告已於本院為認罪坦承犯行之供述，核與調查
    證據之結果相符，本案事證明確，被告犯行堪以認定，應依
    法論罪科刑。
參、論罪科刑
一、按刑法第305條之恐嚇罪，所稱以加害生命、身體、自由、
    名譽、財產之事，恐嚇他人者，係指以使人生畏怖心為目的
    ，而通知將加惡害之旨於被害人而言。縱使是行為人主觀上
    並未具有實現惡害意念的虛偽恐嚇（亦即，不須果有加害之
    事，亦不必真有加害之意），只要從一般平均人角度會認真
    看待此一威脅時，就該當恐嚇，而不論被害人是否發現僅為
    嚇唬。易言之，只要以一般人的立場得以感受到行為人所通
    知的惡害確係行為人所能左右控制，即該當之。此外，行為
    人通知加害之事是否實現，實與本罪是否成立無涉，而是可
    能成立其他實害犯罪（如殺人、傷害、誹謗等）的問題。觀
    之本件被告在臉書張貼本案貼文之內容，足以使一般人心生
    害怕，故核被告二次所為，均係犯刑法第305條之恐嚇危害
    安全罪。被告二次犯行，相隔相當時間，犯意各別，行為互
    殊，應予分論併罰。
二、被告前因強盜案件，經本院95年度上更二字第466號判決處
    有期徒刑7年確定，於104年1月28日假釋付保護管束，嗣假
    釋經撤銷，執行殘刑1年3月5日，於107年1月19日縮短刑期
    執行完畢出監，有臺灣高等法院被告前案紀錄表在卷可查。
    被告於受上開有期徒刑執行完畢後，5年以內故意再犯本件
    有期徒刑以上之罪，均為累犯，可見未因前案受刑之宣告與
    執行，而心生警惕，矯正效果不佳，對刑罰反應力薄弱，被
    告並無因加重本刑致生所受刑罰超過其所應負擔罪責之情形
    ，故本院綜合判斷後，爰依刑法第47條第1項規定，各加重
    其法定最低本刑（司法院釋字第775號解釋參照）。
三、撤銷原審判決之理由
　㈠原審以被告犯恐嚇危害安全罪，均事證明確，依累犯加重其
    刑，各量處被告拘役50日，並定應執行刑拘役80日，均諭知
    易科罰金折算標準，固非無據。惟刑事審判旨在實現刑罰權
    之分配正義，故法院對於有罪被告之科刑，依刑法第57條明
    定科刑時，應以行為人之責任為基礎，並審酌一切情狀，尤
    應注意該條所列10款事項，以為科刑輕重之標準。而行為人
    犯罪後之態度，乃刑法第57條所規定於科刑時所應審酌之事
    項之一，犯後態度包含行為人犯後認罪、犯後行為、犯後悔
    悟等情事。查本件被告於原審雖否認犯行，然於本院審理時
    已認罪坦承犯行，且於上訴本院後之111年4月11日與告訴人
    乙○○達成調解，向告訴人道歉，並保證絕不會對告訴人及其
    家人為言語或行動上接觸及其他騷擾行為，如有任何騷擾，
    或令告訴人不利之行為，願意接受最嚴重的法律制裁等語，
    告訴人則表示請求法院對被告從輕量刑，願意原諒被告，不
    追究被告民、刑事責任等語，有本院調解筆錄在卷足參（本
    院卷第107至108頁），職是，原判決執為對被告量刑標準之
    基礎，於本院審理時已有所變更，原審未及審酌此節，而為
    刑之量定，殊難謂為適合。被告上訴指摘原審量刑過重，為
    有理由，應由本院撤銷改判，原審宣告之刑既經撤銷，所定
    執行刑亦失所附麗，應併予撤銷之。 
　㈡爰以行為人之責任為基礎，審酌被告僅因細故，未循理性溝
    通，即貿然對相識20至30年的朋友即告訴人傳送恐嚇危害安
    全之言語，並前往告訴人家，影響告訴人家人，造成告訴人
    心生畏懼，擔心自己與家人的安危，所為殊有不該，且被告
    在本案行為前，另有強盜、毒品、妨害公務等前科，有臺灣
    高等法院被告前案紀錄表可參，素行確實不佳，惟被告上訴
    本院後，即認罪坦承犯行，表示係一時糊塗，衝動之下逞口
    舌之強，亦主動表示願與告訴人和解，本院因而安排調解期
    日，在被告於調解期日向告訴人當場道歉並保證不會再有對
    告訴人及其家人為不利及騷擾行為後，獲得告訴人的原諒，
    告訴人並請求本院對被告從輕量刑，顯見雙方已釋前嫌，益
    足認被告已知所悔悟，誠心檢討自己的過錯，犯後態度良好
    ，值得宥恕。並審酌被告自述○○肄業，甫結婚，育有一子，
    被告現從事○○，月收入約新臺幣0萬多元之經濟與生活狀況
    等一切情狀，各量處如主文第2項所示之刑，並均諭知易科
    罰金折算標準。
　㈢又行為人所犯數罪倘屬相同之犯罪類型者，於併合處罰時其
    責任非難重複之程度較高，應酌定較低之應執行刑。審酌本
    案被告所犯2罪，屬相同之犯罪類型，均係出於與告訴人間
    同一細故嫌隙之犯罪動機，其行為態樣、手段相同，所侵害
    者為相同之法益，2罪具有相當關聯性，且均未有進一步之
    具體實害。並考量定應執行刑之限制加重原則、刑罰經濟與
    恤刑目的暨賦予被告自新機會，爰定應執行刑拘役35日，並
    諭知易科罰金折算標準。
　㈣末按刑法第74條規定得宣告緩刑者，以未曾因故意犯罪受有
    期徒刑以上刑之宣告，或前因故意犯罪受有期徒刑以上刑之
    宣告，執行完畢或赦免後5年內，未曾因故意犯罪受有期徒
    刑以上刑之宣告為條件。所稱「受有期徒刑以上刑之宣告」
    ，係指宣告其刑之裁判確定而言。因此，在判決前已受有期
    徒刑以上刑之宣告確定者，即不合於緩刑條件，至前之宣告
    刑係合併或分別審理，及被告犯罪時間在前或在後，均在所
    不問（最高法院110年度台上字第6057號判決參照）。查被
    告前因強盜案件經判處有期徒刑7年確定，甫於107年1月19
    日執行完畢，已如前述，復因施用第一、二級毒品、販賣第
    二級毒品未遂、妨害公務及持有第二級毒品等案件，於106
    至108年間迭經法院判處有期徒刑確定，亦有臺灣高等法院
    被告前案紀錄表在卷足參，被告在本院判決前5年以內已因
    故意犯罪受有期徒刑以上刑之宣告確定，即不合於宣告緩刑
    條件，本院自不得併為緩刑之諭知，附此敘明。
據上論斷，應依刑事訴訟法第369條第1項前段、第364條、第299
條第1項前段、刑法第305條、第47條第1項、第51條第6款、第41
條第1項前段，刑法施行法第1條之1第1項，判決如主文。
本案經檢察官李昕諭提起公訴，檢察官陳建弘到庭執行職務。
中　　華　　民　　國　　111 　年　　5 　　月　　24　　日
                  刑事第六庭    審判長法　官  張瑛宗
                                      法　官  李秋瑩
                                      法　官  林逸梅
以上正本證明與原本無異。
不得上訴。
                                      書記官  施淑華
中　　華　　民　　國　　111 　年　　5 　　月　　24　　日

附錄本案論罪科刑法條：
中華民國刑法第305條
以加害生命、身體、自由、名譽、財產之事恐嚇他人，致生危害
於安全者，處2年以下有期徒刑、拘役或9千元以下罰金。